【裁判字號】    99,訴,2495
【裁判日期】    991119
【裁判案由】    妨害自由等
【裁判全文】
臺灣臺中地方法院刑事裁定            99年度訴字第2495號
公  訴  人  臺灣臺中地方法院檢察署檢察官
被      告  子○○
選任辯護人  黃建閔律師、陳夏毅律師、張繼準律師
上列被告因妨害自由等案件，經檢察官提起公訴（99年度偵字第
10218號、第11529號），本院裁定如下：
    主    文
子○○自民國九十九年十月二十日起羈押月並禁止接見通信。
    理    由
一、本件被告因妨害自由等案件，前經本院於民國99年8月26日
    檢察官起訴同時聲請羈押時訊問後，認犯罪嫌疑重大，惟無
    羈押必要，准以新台幣（下同）50萬元交保，並禁止與同案
    被告及被害人「聯繫」，嗣被告交保後，因違反本院禁令，
    與同案被告癸○○、壬○○、被害人卯○、巳○○、辛○○
    等人聯繫，經本院於99年10月20日訊問後，認其不但犯罪嫌
    疑重大，且因新生之事實，足認有串供、串證、反覆實施恐
    嚇取財犯罪之虞，有羈押之必要，應依刑事訴訟法第101 條
    第1項第2款、第101條之1第1項第8款之規定，自該日起羈押
    3月並禁止接見通信，嗣經被告提起抗告後，由台灣高等法
    院台中分院於99年11月12日以99年度抗字第993號裁定撤銷
    原裁定，本院於同日再次訊問被告後，仍認被告犯罪嫌疑重
    大，且有串供、串證之虞，有羈押必要，依刑事訴訟法第10
    1條第1項第2款之規定，自99年10月20日起羈押3月並禁止接
    見通信，合先敘明。
二、針對99年度抗字第993號裁定撤銷本院原裁定之原因，予以
    調查後，敘述本院再次達成應予羈押並禁止接見通信心證之
    理由如下：
  (一)撤銷理由略以：「被告於99年8月26日交保後，99年9月29日
    、99年10月20日均遵期到庭行準備程序，並無無故不到庭應
    訊之情形」。惟查：本院於99年10月20日羈押被告之理由，
    係以串供、串證、反覆實施恐嚇取財犯罪之虞為理由，並未
    依據刑事訴訟法第101條第1項第1款之「逃亡」條款，是被
    告遵期到庭行準備程序，當與本件「羈押必要性」之審核無
    關聯性。
  (二)撤銷理由略以：「原審之禁令乃要求被告不得『騷擾』被害
    人或與之『串證』，若僅係為求撤回告訴所為之和解，非謂
    不法之手段，且是否有騷擾等情，原審亦未傳訊巳○○、辛○○等人以釐清事實，並未訊問其他被害人有無受被告騷擾
    或串證，僅以警察職務報告書謂被告有騷擾被害人等情，實
    嫌速斷」。惟查：原審禁令乃不得與同案被告及被害人「聯
    繫」，此有本院99年8月26日筆錄可參，並非僅命被告不得
    「騷擾或串證」，按騷擾證人或教唆偽證，恐已另行違反法
    律之規定，當毋庸法院特別提醒。況本案起訴書所列被告子
    ○○涉犯四次恐嚇取財罪、一次恐嚇取財罪未遂、一次恐嚇
    危害安全罪、一次妨害自由罪、一次傷害罪（即辛○○於99
    年10月5日撤回之傷害犯行），均為「暴力犯罪」，而檢察
    官起訴之共犯主力為子○○、壬○○、丁○○、丑○○4人
    ，就犯罪事實五被害人卯○、巳○○、辛○○部分，起訴事
    實乃子○○等人藉詞要為林婷婷向卯○討50萬元債務，在前
    往卯○、巳○○經營之愛德華舞廳未見到卯○、巳○○之狀
    況下，即痛毆現場接待之辛○○，經過情形有99年2月3日愛
    德華舞廳監視器彩色照片（參見98年度他字第5705號卷一第
    44頁），辛○○因此受有頭部外傷合併頭皮撕裂傷（8公分
    ）、右眼挫傷等頭臉部之傷害，經當日急診接受傷口縫合治
    療，需門診追蹤，亦有中山醫學大學附設醫院診斷證明書可
    參（見98年度他字第5705號卷一第111頁），證人辛○○並
    於99年2月24日警詢中證稱：「... 登群即動怒大罵...並起
    身抓住桌緣要翻桌，一旁背背包年輕男子即抓住我衣服出拳
    毆打我臉部，登群也立刻跳上桌子，用腳猛踹我頭部及臉部
    ，店內少爺見狀連忙勸架...旁邊5名小弟隨即聯手群起以拳
    頭、腳踹方式圍毆我及另名少爺，其中有人拿輔助椅猛砸我
    頭部及身體，直至我被打的血流滿地、不支倒地，眾人才停
    手，此時我倒在地上，渾身是血，被登群強拉至椅子上癱坐
    ，登群強行拿走我的行動電話撥打給老闆娘巳○○，向老闆
    娘叫罵：『妳係裝肖仔喔，我現在很生氣！妳叫憨面、醜源
    這些來都沒用啦...看妳按怎處理』，後來背包男上前在他
    耳邊講話，一票人就揚長離開了，我無故受傷之後，老闆娘
    的兒子卯○有到醫院照顧我，並表示與林婷婷認識已久，此
    番子○○夥同林婷婷、癸○○率眾前來，是為了3、4年前與
    林婷婷的金錢糾紛，要來店內找碴的，卯○表示其和子○○
    、癸○○等人都不認識，且與林婷婷之間債務早已協調清償
    完畢，99年2月3日當天卯○跟老闆娘都不在店內，子○○藉
    故痛毆我，是要達到向老闆娘及卯○暴力恐嚇取財之目的，
    我是倒楣的替死鬼，平白遭受傷害及心理之恐懼，讓我非常
    的害怕，據我所知，我遭毆打受傷後，卯○有交付60萬元給
    子○○，我願意去地檢署複訊，但我不要跟他們碰到面。」
    （見同前卷第105-108頁），依照被害人辛○○之證詞，法
    官自可判斷，被告是否適合與共犯一起，私下聯繫被害人洽
    談和解。和解固係被告之權利，然權利之行使本有不同層次
    、不同手法可以選擇，被告既有委任律師當辯護人，本院亦
    設有調解機制，被告既明知法院諭知不得與共犯、被害人聯
    繫，仍在交保後，私下與共犯2人與被害人直接「接觸」，
    其目的是否單純在於行使「洽談和解、請求撤回告訴」之權
    利？法官自得斟酌社會生活經驗，予以判斷，被告子○○自
    承交保後之99年10月4日，曾與被告癸○○、壬○○至巳○○住處，找巳○○、辛○○等人洽談和解之事實，顯然已經
    違反本院禁令，有與共犯、被害人聯繫之事實，是本院依照
    被告之供述和警方提出之職務報告，表示被害人有向警方陳
    述被告要求被害人到法庭來要承認自己與被告子○○「有債
    務關係」，而進行串證等情，又經製作職務報告之偵查佐戊○○於99年11月12日到庭證述上開情節明確，則被告串供、
    串證之行為已堪認定。按羈押事由之審酌調查，本無須如認
    定有罪、無罪，採「嚴格證明法則」，亦毋庸公開，僅需達
    到「釋明」之程度即可，而我國刑事訴訟法，亦無在審理期
    日之前，由法院先行傳喚被害人，針對是否遭到被告「聯繫
    」，被告是否有羈押必要，而為作證之相關規定，併此敘明
    。
  (三)撤銷理由略以：「被告自交保迄再度羈押之日已近2個月之
    久，若有意與證人或其他共同被告勾串證詞，恐早已為之，
    再度羈押被告，是否收防止串證之效，實有疑問」。惟查：
    被告及同案被告於起訴後，為免遭判重刑，當會收斂言行，
    而被害人受到暴力驚嚇之後，要再與全體被害人聯絡、接觸
    也不是那麼容易，此由犯罪事實六之被害人庚○○於警詢中
    證稱：「...登群一開口就大聲斥喝『幹妳娘，妳電話不接
    是什麼意思？』，當時我就嚇到，心裡非常害怕，登群說『
    妳一百萬準備好了沒有？』，我說我沒錢，登群大罵說『妳
    是在裝肖仔』，說完就起腳踹我心臟部位，當場我就跌坐地
    上，兩名小弟見狀也要上前打我，登群出言制止說『我來處
    理就好了』，並對我斥喝說，『妳就把錢給我拿出來就對了
    ，不然我還是會再來找妳』，說完就離開了，當時我心裡害
    怕至極，當場就向老闆辭職，立刻離開公司，也馬上搬家迄
    今，電話也換掉了...當時我心臟很不舒服，返家休息，但
    是我沒有去醫院就醫也沒有診斷證明，我不敢提出告訴，我
    不清楚子○○的事情，他就是非常兇狠，我願意前往地檢署
    複訊，但是我不要跟他們碰到面。」（見同前卷第139-143
    頁），而證人戊○○亦證稱庚○○說沒有人找她，是本院判
    斷是否應羈押禁見的重點在於，被告有沒有要串供、串證的
    動機，而毋庸替被告盤算其要串證、串供的方式和時機，又
    例如犯罪事實四之被害人甲○○，經戊○○警員證稱，甲○○對伊表示拒絕跟登群見面，也沒有表現害怕等語，然甲○○於99年5月19日警詢中證稱：「可能是子○○他們看到我
    買房子又買新車，想說我經濟很好，才會要持槍把我押走，
    叫我拿錢給他們花用吧，事後我沒有報警，對方有槍，又那
    麼兇狠，而且知道我住哪裡，報警被他們知道，我不就慘了
    ，而且此事之後，我立刻把房子賣掉，搬家到別處，以防他
    們再來找我。」（見98年度他字第5705號卷四第62頁），是
    由本案偵查之初，被害人即多表示不欲報警，以及被害人歷
    次在警詢、偵查中之證詞，共犯丁○○、丑○○、癸○○、
    辰○○等人均認罪，業由本院簡式審判審結等發展，均可了
    解本案的客觀情狀，被告自知難以否認，故希望在「確實有
    債權債務關係存在」乙點突圍之動機，足以預估本案在被告
    聲請傳喚證人即被害人己○○、寅○○、乙○○、甲○○、
    辛○○、卯○、林婷婷、巳○○、庚○○、許文彬、證人即
    共犯壬○○、丑○○、丁○○、丙○○（見99年10月20日準
    備程序筆錄），經全部證人作證完畢之前，其串供、串證之
    動機均不可能消滅，被告已經有串供、串證之行為，又還有
    多名被害人尚未承諾被告配合串證，其當有串證之虞，堪認
    非予羈押，顯難進行審判。
三、綜上，被告應自99年10月20日起羈押3月並禁止接見通信。
    爰依刑事訴訟法第108條第1項，裁定如主文。
中    華    民    國    99    年    11    月    19    日
                  刑事第三庭    審判長法  官  張靜琪
                                      法  官  黃麗玲
                                      法  官  蕭一弘
以上正本證明與原本無異
如不服本裁定應於送達後五日內向本院提出抗告狀
                                      書記官  黃士益
中    華    民    國    99    年    11    月    19    日

司法院資訊處製作；財團法人民間司法改革基金會備份。
